臺灣高等法院刑事判決
111年度上訴字第1393號
上  訴  人  
即  被  告  駱志豪
選任辯護人  王中騤律師(法律扶助律師)
            王淑琍律師(法律扶助律師)

上列上訴人因違反毒品危害防制條例案件，不服臺灣新北地方法
院110年度訴字第1031號，中華民國111年2月15日第一審判決（
起訴案號：臺灣新北地方檢察署110年度偵緝字第2108號），提
起上訴，本院判決如下：
    主  文
原判決撤銷。
駱志豪犯販賣第二級毒品未遂罪，處有期徒刑貳年柒月。
扣案如附表編號一所示之物沒收銷毀，如附表編號二所示之物沒
收。 
    事  實
一、駱志豪明知甲基安非他命係毒品危害防制條例所列之第二級
    毒品，依法不得販賣，竟意圖營利，基於販賣第二級毒品甲
    基安非他命之犯意，於民國109年10月15日晚間7時54分許，
    以如附表編號二所示之手機上網在UT網路聊天室，使用暱稱
    「執自取」向不特定人發布販售毒品訊息，適有新北市政府
    警察局新莊分局員警執行網路巡邏勤務時發現，遂於同日晚
    間8時許，喬裝為買家與駱志豪接洽，駱志豪即以通訊軟體L
    INE暱稱「志豪」與之聯繫，雙方約定於同日晚間10時17分
    許，在新北市○○區○○街00號0樓前，以新臺幣（下同）5,500
    元之代價交易甲基安非他命2公克。嗣員警喬裝為買家到場
    與駱志豪會面，經員警當場確認係毒品無誤後，旋即表明員
    警身分並逮捕駱志豪，未完成交易而未遂，並扣得如附表所
    示之物。
二、案經新北市政府警察局新莊分局報請臺灣新北地方檢察署檢
    察官偵查起訴。
    理  由
壹、證據能力：
　　本案認定事實所引用之非供述證據，並無證據證明係公務員
    違背法定程式所取得，亦無刑事訴訟法第159條之4顯有不可
    信之情況與不得作為證據之情形，且經本院於審判期日依法
    進行證據之調查、辯論，亦應有證據能力。
貳、實體事項：
一、認定犯罪事實所憑之證據及理由：　　
㈠、前揭事實，業據上訴人即被告駱志豪於偵查、原審及本院審
    理時坦承不諱（見109年度偵字第40391號〈下稱偵字卷〉第64
    頁，原審卷第63頁、第96頁，本院卷第82、126頁），並有
    新莊分局福營派出所109年10月15日職務報告、搜索扣押筆
    錄暨扣押物品目錄表、現場及扣案物照片、警員與被告在UT
    網路聊天室之對話擷圖及對話譯文、警員與被告之LINE對話
    擷圖及對話譯文、警員密錄器之對話譯文在卷（見偵字卷第
    17頁、第20至23頁、第28至32頁、第47至58頁）附卷可稽，
    復有如附表所示之物扣案可佐。而扣案如附表編號一所示之
    米色透明結晶1包，經送台灣尖端先進生技醫藥股份有限公
    司檢驗，結果略以：驗前淨重1.37公克，驗餘淨重1.366公
    克，檢出甲基安非他命成分，有該公司109年12月1日毒品證
    物鑑定分析報告在卷（見偵字卷第81頁）可憑，足認被告任
    意性之自白與事實相符，應堪信屬實。
㈡、按販賣毒品屬違法行為，非可公然為之，其交易亦無公定價
    格，不論任何包裝，均可任意分裝增減分量，且每次買賣之
    價量，亦每隨雙方關係深淺、資力、需求及對行情之認知、
    來源是否充裕、查緝是否嚴緊，購買者被查獲時供出來源之
    可能性等而有異，委難查獲利得之實情，但為避免知過坦承
    者難辭重典，飾辭否認者反得僥倖之不當結果，除別有事證
    可認係按同一價量委買、轉售或無償贈與外，即應認販賣之
    人確有營利意圖。查被告與本案交易對象（員警）互不相識
    ，若無從中賺取差價或投機貪圖小利，豈有甘冒重典依購入
    價格轉售或代購之理？況被告於偵查時稱：伊幫上游賣安非
    他命沒講可以分多少，但伊欠他的錢1,500元就不會跟伊要
    等語（見偵字卷第64頁），於原審亦稱：因為伊欠上游錢，
    上游要伊想辦法可以讓他去還錢，因此幫忙刊登賣毒品之訊
    息及前往交易等語（見原審卷第63頁），可見被告主觀上確
    有為賺取價差營利之意圖甚明。
㈢、本案事證明確，被告犯行堪以認定，應依法論科。
二、論罪：
㈠、按刑事偵查技術上所謂之「釣魚」者，則指對於原已犯罪或
    具有犯罪故意之人，司法警察於獲悉後為取得證據，以設計
    引誘之方式，佯與之為對合行為，使其暴露犯罪事證，待其
    著手於犯罪行為之實行時，予以逮捕、偵辦者而言。後者因
    犯罪行為人主觀上原即有犯罪之意思，倘客觀上又已著手於
    犯罪行為之實行時，自得成立未遂犯（最高法院102年度台
    上字第988號判決參照）。查被告原已在通訊軟體聊天室散
    布販賣第二級毒品訊息而具有犯罪故意，經警方虛與迎合其
    要求後到場待其交付及告知毒品藏放處後而予以逮捕。依上
    情以觀，被告原已具有販賣上開第二級毒品之犯意，並已實
    行販賣之犯罪行為，自與行為人原不具犯罪之故意，純因司
    法警察之設計教唆，始萌生犯意之「陷害教唆」情形有別。
    是核被告所為，係犯毒品危害防制條例第4條第6項、第2項
    之販賣第二級毒品未遂罪。其因販賣而持有第二級毒品之低
    度行為，應為販賣之高度行為所吸收，不另論罪。
㈡、刑之減輕事由：
  ⒈被告雖已著手販賣毒品之行為，惟因係員警喬裝買主自始不
    具購毒真意而不遂，屬未遂犯，應依刑法第25條第2項之規
    定，按既遂犯之刑減輕之。
  ⒉被告於偵查及審判中就本案販賣第二級毒品之犯行均自白犯
    罪，應依毒品危害防制條例第17條第2項規定，減輕其刑，
    並依法遞減輕之。
　⒊本案無刑法第59條適用：
　　按犯罪之情狀顯可憫恕，認科以最低度刑仍嫌過重，得酌量
    減輕其刑，刑法第59條定有明文。該條所謂「犯罪之情狀顯
    可憫恕」，本係指審酌刑法第57條各款所列事項以及其他一
    切與犯罪有關之情狀之結果，認其犯罪足堪憫恕者而言，必
    須犯罪另有特殊之原因與環境等，因在客觀上顯然足以引起
    一般同情，認為縱予宣告法定最低度刑猶嫌過重者，始有其
    適用。此所謂法定最低度刑，固包括法定最低本刑；惟遇有
    其他法定減輕之事由者，則應係指適用其他法定減輕事由減
    輕後之最低度刑而言。倘被告別有其他法定減輕事由者，應
    先適用法定減輕事由減輕其刑後，猶認其犯罪之情狀顯可憫
    恕，即使科以該減輕後之最低度刑仍嫌過重者，始得適用刑
    法第59條規定酌量減輕其刑（最高法院107年度台上字第245
    2號判決意旨參照）。本案被告所犯販賣第二級毒品未遂犯
    行，經依刑法第25條第2項、毒品危害防制條例第17條第2項
    規定遞減輕其刑後，所得科處之最低度刑為有期徒刑2年6月
    ，而依本件犯罪情狀，並無特殊之原因與環境而顯堪憫恕、
    即使科以上揭減輕後之最低度刑仍嫌過重之情形，自無刑法
    第59條酌減規定之適用。至於被告犯罪動機、所生損害、犯
    後態度及家庭因素等情狀，僅可為法定刑內從輕科刑之標準
    ，不得據為刑法第59條酌量減輕之理由，是辯護意旨稱被告
    智識程度為國中畢業、曾擔任工人，月薪約3、4萬元、須扶
    養87歲奶奶，因遭逼債才鋌而走險，犯罪情節輕微，有可憫
    恕之處，請求依刑法第59條酌減其刑，於法尚有未合，並不
    可採。
㈢、被告雖為累犯，但不加重其刑：　　　　　　　　　　　
　⒈被告前因偽造文書案件，經原審法院以107年度簡字第7493號
    判決判處有期徒刑3月確定，於108年2月27日易科罰金執行
    完畢，有本院被告前案紀錄表1份在卷可稽，其受徒刑執行
    完畢後，5年以內故意再犯本案有期徒刑以上之罪，為刑法
    第47條第1項所定之累犯。
　⒉按「有關累犯加重本刑部分，不生違反憲法一行為不二罰原
    則之問題。惟其不分情節，基於累犯者有其特別惡性及對刑
    罰反應力薄弱等立法理由，一律加重最低本刑，於不符合刑
    法第59條所定要件之情形下，致生行為人所受之刑罰超過其
    所應負擔罪責之個案，其人身自由因此遭受過苛之侵害部分
    ，對人民受憲法第8條保障之人身自由所為限制，不符憲法
    罪刑相當原則，牴觸憲法第23條比例原則。於此範圍內，有
    關機關應自本解釋公布之日起2年內，依本解釋意旨修正之
    。於修正前，為避免發生上述罪刑不相當之情形，法院就該
    個案應依本解釋意旨，裁量是否加重最低本刑」（108年2月
    22日公布之司法院釋字第775號解釋參照）。是為避免發生
    罪刑不相當之情形，法院就符合累犯要件之被告，仍應以其
    是否有其特別惡性或對刑罰反應力薄弱等事由，依職權本於
    合目的性之裁量，妥適審酌被告所犯前後數罪間，關於前案
    之性質（故意或過失）、前案徒刑之執行完畢情形（有無入
    監執行完畢、是否易科罰金或易服社會勞動）、再犯之原因
    、兩罪間之差異（是否同一罪質、重罪或輕罪）、主觀犯意
    所顯現之惡性及其反社會性等情，綜合判斷各別被告有無因
    加重本刑致生所受刑罰超過其所應負擔罪責之情形，裁量是
    否加重最低本刑。本院經依上開解釋意旨審酌後，認被告雖
    有前案紀錄（為偽造文書案件），然其前開構成累犯之事由
    為偽造文書，與本案販賣第二級毒品未遂犯行之罪質不同，
    犯罪手段、動機顯屬有別，前案執行完畢日距離本案犯罪之
    時間（109 年10月15日）已有1年8月，且被告前案係易科罰
    金，並未入監執行，尚無刑罰反應力薄弱之情形。故認於被
    告所犯販賣第二級毒品未遂罪之法定刑度範圍內，審酌各項
    量刑事由後，已足以充分評價被告所應負擔罪責，尚無加重
    法定最低本刑之必要，爰不加重其刑，以符罪刑相當原則及
    比例原則。
㈣、至被告及辯護人雖辯稱被告有供出毒品來源葉建宏，請求依
    毒品危害防制條例第17條第1項規定減輕其刑。惟查葉建宏
    所涉本案部分，業經檢察官為不起訴處分，有不起訴處分書
     在卷可按（見110年度偵緝字第2108號卷第17至19頁）。又
    本案經依被告聲請將扣案之甲基安非他命送鑑定是否有葉建
    宏指紋，結果並未發現指紋，有內政部警政署刑事警察局11
    1年5月24日刑紋字第1110054014號鑑定書可稽（見本院卷第
    95頁）。是本案並未依被告供述而查獲毒品上游，自無從依
    毒品危害防制條例第17條第1項規定減刑，併此敘明。
三、撤銷改判之理由
㈠、原審審理後，認被告犯罪事證明確，予以論罪科刑，固非無
    見。然查被告雖為累犯，但經裁量後不予加重其刑，業如前
    述，原審認應依刑法第47條第1項規定加重其刑，尚有未洽
    。被告上訴主張應依刑法第59條、毒品危害防制條例第17條
    第1項規定減輕其刑雖無理由，然原判決既有前開可議之處
    ，即屬無可維持，應由本院予以撤銷改判。
㈡、爰審酌被告無視於政府所推動之禁毒政策，而上網於聊天室
    中散佈訊息欲販賣毒品，對社會治安及國民健康造成潛在之
    危險，所為實屬不該，惟參酌被告未及販出第二級毒品即為
    警查獲、所持毒品數量尚非至鉅，尚未產生嚴重實質危害，
    且被告犯後坦承犯行，深表悔意，犯後態度尚稱良好等情，
    並斟酌其自陳國中畢業之智識程度、曾擔任工人，月薪約3
    、4萬元、須扶養奶奶之家庭經濟狀況等一切情狀，量處如
    如主文第2項所示之刑。
㈢、沒收：
　⒈扣案如附表編號一所示之毒品，檢出甲基安非他命之第二級
    毒品成分，不問屬於犯人與否，應依毒品危害防制條例第18
    條第1項前段規定，宣告沒收銷燬之；裝盛上開毒品之包裝
    袋，因與其內之毒品難以析離，且無析離之實益與必要，應
    視同第二級毒品，依上開規定，一併宣告沒收銷燬；至鑑驗
    用罄部分，既已滅失，無庸併予宣告沒收銷燬。
　⒉按犯毒品危害防制條例第4條之罪者，其供犯罪所用之物，不
    問屬於犯罪行為人與否，均沒收之，毒品危害防制條例第19
    條第1項定有明文。查扣案如附表編號二所示之手機，據被
    告坦承係其所有供本案販賣毒品犯行所用之物等語（見原審
    卷第63頁、第94頁），應依前揭規定宣告沒收。
據上論斷，應依刑事訴訟法第369條第1項前段、第364條、第299
條第1項前段，判決如主文。
本案經檢察官陳怡君提起公訴，檢察官林安紜到庭執行職務。
中　　華　　民　　國　　111 　年　　7 　　月　　12　　日
     　　　　　　 刑事第十六庭  審判長法　官  劉嶽承
                                      法　官  古瑞君
                                      法　官  廖紋妤
以上正本證明與原本無異。
如不服本判決，應於收受送達後20日內向本院提出上訴書狀，其
未敘述上訴之理由者並得於提起上訴後20日內向本院補提理由書
（均須按他造當事人之人數附繕本）「切勿逕送上級法院」。
                                      書記官  江珮菱
中　　華　　民　　國　　111 　年　　7 　　月　　13　　日

附錄本案論罪科刑法條全文：
毒品危害防制條例第4條
製造、運輸、販賣第一級毒品者，處死刑或無期徒刑；處無期徒
刑者，得併科新臺幣3千萬元以下罰金。
製造、運輸、販賣第二級毒品者，處無期徒刑或10年以上有期徒
刑，得併科新臺幣1千5百萬元以下罰金。
製造、運輸、販賣第三級毒品者，處7年以上有期徒刑，得併科
新臺幣1千萬元以下罰金。
製造、運輸、販賣第四級毒品者，處5年以上12年以下有期徒刑
，得併科新臺幣5百萬元以下罰金。
製造、運輸、販賣專供製造或施用毒品之器具者，處1年以上7年
以下有期徒刑，得併科新臺幣1百50萬元以下罰金。
前五項之未遂犯罰之。

附表
編號 物品名稱 數量 所有人 一 甲基安非他命（含包裝袋1個） 1包 被告 二 SONY手機（IMEI：000000000000000、000000000000000號） 1支 被告